【裁判字號】    89,交上訴,175
【裁判日期】    890829
【裁判案由】    過失致死
【裁判全文】
臺灣高等法院刑事判決                          八十九年度交上訴字第一七五號
    上  訴  人
    即  被  告  甲○○
右上訴人因業務過失致死案件，不服臺灣士林地方法院八十九年度交訴字第三九號，
中華民國八十九年八月二十九日第一審判決（起訴案號：臺灣士林地方法院檢察署八
十九年度偵字第五六三號），提起上訴，本院判決如左：
    主  文
上訴駁回。
    事  實
一、甲○○係陸達交通公司曳引車司機，以駕駛曳引車為業，為從事駕駛業務之人，
    於民國（下同）八十八年十月十八日下午六時三十分許，駕駛車牌號碼ＩＺ─一
    八五號曳引車（拖引子車車牌號碼為ＵＩ─二九號），沿台北市○○路○段由南
    往北行駛，途經承德路六段與洲美街交叉路口時，應注意遵守該路口設有七時至
    九時及十七時至十九時禁止大貨車左轉之交通標誌，並應注意兩車併行之間隔，
    隨時採取必要之安全措施，且依當時情形，雖屬陰天，但夜間有照明、路面乾燥
    、無障礙物、視距良好，並無不能注意情事，竟疏未注意，違規左轉進入洲美街
    行駛，且未注意兩車併行之間隔，致其所駕駛曳引車之子車撞及同向靠右行駛，
    由余炫寬所騎乘之車號ＡＰＸ─七０七號機車左後側，造成余炫寬人車倒地，並
    遭拖行至洲美街下坡處，受有頭部外傷、顱內出血之傷害，嗣經送醫不治死亡。
二、案經台灣士林地方法院檢察署檢察官據報相驗後自動檢舉及余炫寬之父乙○○訴
    請同署檢察官偵查起訴。
    理  由
一、訊據被告固坦承於右揭時地駕駛前開車輛違規左轉與余炫寬騎乘之機車發生車禍
    ，致余炫寬傷重不治死亡之事實，惟矢口否認有過失犯行，辯稱：伊無法看到被
    害人跟在伊車輛後面，根本無從保持安全間隔云云。
二、惟查：右揭事實，業據告訴人乙○○指訴綦詳，並經證人李旭東於警訊中證述：
    「．．．聽見洲美路內有車輛碰撞聲音，我跳上高處觀望，發現有一部ＩＺ─一
    八五號重機車（應是ＡＰＸ─七０七號之誤）及騎士倒於東向西右側路邊，而肇
    事的聯結車繼續向西駛離約一百五十公尺，被交警攔下。」等語明確（見臺灣士
    林地方法院檢察署八十九年度偵字第五六三號卷第九頁），復有道路交通事故調
    查報告表、交通事故研判表、交通事故談話紀錄表、交通事故補充資料表各一件
（以上均影本）及照片七十七張附卷可證。被害人余炫寬確因本件車禍死亡，亦
    經台灣士林地方法院檢察署檢察官督同法醫師到場相驗屬實，製有相驗筆錄、驗
    斷書及相驗屍體証明書各一份在卷為憑。又被告自承駕駛前開車輛違規左轉，且
    該車輛後有拖引子車，車身較長，是其在左轉時自當注意車後應保持安全間隔，
    乃竟疏未注意道路交通標誌，貿然左轉，復未保持行車安全間隔，致撞及被害人
    ，自難諉為無過失，被告執此爭辯，尚無足取。
三、按駕駛人駕駛汽車，應遵守道路交通標誌。汽車行駛時，駕駛人應注意車前狀況
    及兩車併行之間隔，並隨時採取必要之安全措施。道路交通安全規則第九十條、
    第九十四條第三項分別定有明文。被告駕車行經前開地點，應注意上開規定，且
    依當時雖屬陰天，但夜間有照明、路面乾燥、無障礙物、視距良好，並無不能注
    意情事，竟疏未注意，在上開禁止大貨車左轉之時段違規左轉，且未注意車行間
    隔，因而撞及被害人機車，致被害人傷重不治死亡，自有過失。本件經送請台北
    市政府交通局覆議結果，亦認定：「(1)甲○○駕駛聯結車未保持行車安全間隔；
    違反禁止左轉標誌違規左轉；(2)余炫寬駕駛重機車尚未發現違規情形。」，有該
    局北市交鑑意字第五四二六號覆議意見書一份在卷可稽。至台北市車輛行車事故
    鑑定委員會鑑定意見書除認定被告有上開過失外，固亦謂：「依據事故現場圖及
    車損研判，Ａ車（指被害人車輛）於行經洲美街時與Ｂ車（指被告車輛）未保持
    行車安全間隔，違反道路交通安全規則第九十四條第三項規定」，有該委員會八
    十八年十二月二十二日北鑑審字第八八六０二八六三００號鑑定意見書在卷為憑
    ，惟查被告車輛於前開時地，貿然左轉，非被害人所能預見，且遍查卷附資料，
    亦乏證據證明被害人有違反應注意兩車併行間隔之情形，是該鑑定意見即不足據
    為認定事實之基礎。又被害人確因本件車禍死亡，其死亡之原因與被告之過失行
    為亦有相當因果關係。本件事證明確，被告犯行堪以認定。
四、被告以駕駛曳引車為業，係從事業務之人，為其所自承，是其駕車肇事致人死亡
    ，係犯刑法第二百七十六條第二項之從事業務之人，因業務上之過失致人於死罪
    。
五、原審基於前述理由，因依刑法第二百七十六條第二項、罰金罰鍰提高標準條例第
    一條前段各規定，於審酌被告智識程度、品行、犯罪所生危險、犯罪後態度及迄
    未與被害人家屬達成和解等一切情狀，量處有期徒刑一年。核其認事用法，俱無
    違誤，量刑亦甚允洽。被告上訴意旨，仍執陳詞，否認犯罪，為無理由，應予駁
    回。
據上論斷，應依刑事訴訟法第三百六十八條，判決如主文。
本案經檢察官錢漢良到庭執行職務。
中    華    民    國    八十九    年        十二      月      十三      日
                            台灣高等法院刑事第六庭
                                審判長法  官  陳  春  秋
                                      法  官  王  麗  莉
                                      法  官  高  明  哲
右正本證明與原本無異。
如不服本判決應於收受送達後十日內向本院提出上訴書狀，其未敘述上訴之理由者並
得於提起上訴後十日內向本院補提理由書（均須按他造當事人之人數附繕本）。
                                      書記官  李  垂  福
中    華    民    國    八十九    年        十二      月      十四      日
附錄：本案論罪科刑法條全文
刑法第二百七十六條第二項：
從事業務之人，因業務上之過失犯前項之罪者，處五年以下有期徒刑或拘役，得併科
三千元以下罰金。


司法院資訊處製作；財團法人民間司法改革基金會備份。
